【裁判字號】    99,易,3172
【裁判日期】    991130
【裁判案由】    傷害
【裁判全文】
臺灣臺北地方法院刑事判決              99年度易字第3172號
公  訴  人  臺灣臺北地方法院檢察署檢察官
被      告  丁孝功
上列被告因傷害案件，經檢察官提起公訴(99年度偵字第20636號
），本院判決如下：
    主  文
丁孝功無罪。
    理  由
一、公訴意旨略以：被告丁孝功於民國99年8 月19日晚間11時許
    ，在其經營位在臺北市中正區○○○街83號之南門海產店前
    ，因細故與告訴人彭志成發生口角，竟基於傷害人身體之犯
    意，以腳踹告訴人彭志成之胸部及手持椅子毆打其頭部、手
    部等處，致告訴人彭志成受有右手臂挫傷6.5 公分並多處擦
    傷、右手拇指挫傷疑似骨折、頭部頓傷之傷害，因認被告涉
    有刑法第277條第1項之傷害罪嫌等語。
二、按被告未經審判證明有罪確定前，推定其為無罪，犯罪事實
    應依證據認定之，無證據不得推定其犯罪事實；而不能證明
    被告犯罪者，應諭知無罪之判決，刑事訴訟法第154 條、第
    301條第1項分別定有明文。又事實之認定，應憑證據，如未
    能發現相當證據，或證據不足以證明犯罪事實，自不能以推
    測或擬制之方法，為裁判基礎；且認定犯罪事實所憑之證據
    ，雖不以直接證據為限，間接證據亦包括在內，然而無論直
    接或間接證據，其為訴訟上之證明，須於通常一般人均不致
    有所懷疑，而得確信其為真實之程度者，始得據為有罪之認
    定。倘其證明尚未達到此一程度，而有合理懷疑之存在致無
    從使事實審法院獲得有罪之確信時，即應由法院為諭知被告
    無罪之判決，最高法院40年台上字第86號、76年台上字第49
    86號判例意旨均同此見解。
三、本件被告就起訴書所載，告訴人彭志成係於99年8 月19日晚
    間11時許，在被告於寧波西街83號經營之南門海產店前，受
    有右手臂挫傷6.5 公分並多處擦傷、右手拇指挫傷疑似骨折
    、頭部頓傷之傷害等事實，並不爭執，此並有證人即告訴人
    之證言、證人張耿豪之證言、告訴人受有傷害之診斷證明書
    等證據資料足稽，則上開事實應堪信為真實；惟爭執其並未
    用腳踹告訴人右胸、亦未手持椅子毆打告訴人右手臂，告訴
    人受有傷害係酒醉後坐在椅子上自行跌倒所致。檢察官則以
    ：證人即告訴人彭至成之明確指訴、證人張耿豪之證言、診
    斷證明書，以及告訴人案發當日所穿著留存鞋印之紅色上衣
    照片等，認被告用腳踹坐在小椅子之告訴人右胸致告訴人往
    後仰倒、並於告訴人倒地後再手持椅子毆打告訴人右手臂，
    因認被告確有傷害告訴人之事實，而應論以傷害罪責。則本
    件審判之重要爭點，即在於認定被告究竟有無用腳踹告訴人
    右胸致其倒地、手持椅子毆打告訴人右手臂之事實。
四、經查：
(一)依證人即告訴人結證稱「（問：你是否於本案發生之時間99
    年8月19日23時許第1次到被告店門口？）不是。（問：之前
    曾經多次到被告店門口嗎？）連本案總共3次。（問：99年8
    月19日當天你到被告店門口前，有無喝酒？）有。（問：在
    什麼地方喝多少酒？）就在被告寧波西街海產店後面南昌街
    的巷子內，1家海產店內與2、3人喝了至少半打600cc玻璃瓶
    的啤酒，我沒有喝很多，我沒有酒醉。(問：你之前2次到被
    告店門口前，有無喝酒？）有，都有，而且也都是跟本案發
    生前一樣，在同1 家海產店喝完酒，要徒步回家就會經過被
    告的店門口，也是都沒有喝醉。(問：這3次每次要回家前，
    經過被告海產店門口時，都會跟被告打招呼坐在被告店門口
    的椅子上嗎？)這3次都是。（問：你跟被告打招呼後，有跟
    被告表示要購買他的海產嗎？)有，但前2次沒有。（問：在
    本案發生前2 次你到被告海產店門口，跟被告打招呼坐在小
    椅子上後，被告有任何表示嗎？）被告當時已經打烊，且坐
    在店門口喝酒，我坐下後被告還幫我倒酒，甚至還問我要不
    要嚐店裡面新賣的鵝肉？（問：你如何表示？）我有吃，也
    有喝酒。（問：本案發生前這2次，你們有不歡而散嗎？)沒
    有。（問：這2次被告有推銷他們店裡面的產品嗎？)沒有，
    但我以前有曾經到他們店裡面消費過2次。（問：這2次除了
    被告以外，有無其他朋友？）有，每次大約4、5人，因為這
    4、5人中有我認識的人所以我才敢坐下來」（本院卷99年11
    月24日審理筆錄第4頁以下）等語，本案發生前，告訴人2度
    於被告所經營海產店後方之另1 店海產家飲酒，酒後徒步回
    家經過被告海產店時，因見被告與4、5名友人坐在店門口飲
    酒，其中亦有告訴人認識之友人，遂坐下與之飲酒同樂，被
    告且請告訴人酒菜，亦無口角或發生任何不愉快情事。本案
    發生當天，告訴人仍如往常，因在被告海產店後方另1 店海
    產家飲酒，3、4人喝了至少半打600cc.玻璃瓶啤酒，酒後徒
    步回家經過被告海產店時，見被告與3、4名友人在店門口飲
    酒聊天，告訴人且認識其中1 人，向被告打聲招呼「毛哥，
    你好」(同日審理筆錄第3頁）後，隨即自行找張小椅子坐下
    ，並未發生口角，此亦有證人即告訴人結證所稱「（問：當
    天在被告海產店門口，有與被告發生口角或有其他談話嗎？
    ）都沒有。我跟被告打招呼後，被告說你沒事跑來南門口幹
    嗎？就這樣。(問：本案發生這1次，除了被告以外，據你所
    述，在場還有3、4人，有你認識的朋友嗎？)有我認識的人1
    個，綽號是「阿雄」。但我不知道怎麼聯絡他，是被告的鄰
    居。(問：本案這1次，據你所述，你跟被告打招呼、坐在小
    椅子上，被告就踹你1腳，在踹你1腳之前，被告有無對你表
    示什麼？）被告只有在我坐下後，對我表示你來南門口做什
    麼，你給我離開，被告馬上起身就踹我1腳」(同日審理筆錄
    第3、6頁）等語可證。則被告於本案發生前既從未與告訴人
    發生過爭執或任何不愉快之情事，甚至主動邀請告訴人酒菜
    ，本案99年8月19日當晚告訴人第3度酒後回家途經被告海產
    店前，復未與被告有何糾紛或摩擦，被告何以不發一語隨即
    動手傷害告訴人？參以告訴人自承案發前剛與其他2、3名友
    人喝完至少半打瓶裝啤酒，本院審理時見告訴人身形肥胖，
    有可能告訴人在坐被告海產店門口小椅子時，因酒後及肥胖
    重心不穩自行摔倒；再因本案發生當時亦無監視錄影或其他
    人證，足以認定被告確有毆打告訴人之行為；而依證人張耿
    豪證述，其於告訴人報案後隨告訴人重返現場時，被告仍與
    他人在現場聊天聚會(偵卷第33頁)，被告如係下手毆打告訴
    人，焉能心平氣和持續待在現場？況證人張耿豪亦稱現場之
    人均未表示有傷害情事(偵卷第33頁)。是本院對於被告是否
    果如告訴人所指述，用腳踹告訴人右胸再手持椅子毆打，仍
    存有懷疑而無法形成確信。
(二)檢察官雖以：告訴人之指訴、被告之陳述、證人張耿
    豪之證言、診斷證明書，以及告訴人當日所著留有鞋印
    之紅色上衣等證據，主張被告先用腳踹坐在小椅子之告訴人
    右胸致告訴人往後仰倒，以致留下鞋印於告訴人所穿紅色上
    衣、並於告訴人倒地後再手持椅子毆打告訴人右手臂，造成
    告訴人受有右手臂、右手拇指、頭部傷害等情，因認被告確
    有傷害告訴人之犯行。惟查：告訴人之指述，本以被告犯
    罪為目的，不得據以為唯一認定被告犯罪之證據，必須參酌
    其他事證，做全盤判斷，而本院對告訴人所述有所懷疑已如
    上段所述；本案被告雖不爭執告訴人於海產店前受有傷害
    ，惟否認動手傷害告訴人，亦無法以被告之供述作為認定被
    告傷害告訴人之證據；又證人張耿豪僅證述見到告訴人至
    派出所報案時右手受有傷害，隨告訴人重返現場曾詢問在場
    之人並未見有傷害情事(偵卷第32、33頁)，且證人張耿豪亦
    未目睹案發，不能證明被告有無傷害告訴人之犯行；診斷
    證明書所載告訴人之右手臂、右手拇指、頭部等傷害（偵卷
    第8頁)，亦有因告訴人肥胖及酒後重心不穩之因素，於坐在
    小椅子跌倒時，慌亂中準備以右手掌支撐、卻支撐不住，以
    致於右手拇指挫傷疑似骨折，頭部、右手臂撞及旁邊桌子或
    倒地時頭部撞擊地面、形成右手臂挫傷及頭部鈍傷等傷害之
    高度可能性；至於留有鞋印之紅色上衣部分，檢察官依告
    訴人及被告於偵查中所述，主張本案發生於99年8 月19日23
    時許(偵卷第11-13頁報案紀錄、第22頁第1答)，告訴人復稱
    8月19日23時許一到現場坐下即遭被告毆打(本院卷審理筆錄
    第6頁)，證人張耿豪又證稱告訴人係於99年8月20日凌晨1時
    許，前往臺北市政府警察局中正第二分局南昌路派出所報案
    (偵卷第33頁)，而被告寧波西街海產店距離南昌路派出所之
    路程，依證人即告訴人證稱「（問：你從離開被告店門口到
    到派出所之間，間隔多久？)步行大約5分鐘，當時我攔計程
    車，所以大概3分鐘」（本院卷審理筆錄第4頁）等語，10分
    鐘內之路程，告訴人卻花費1小時才到達，這1小時當中仍有
    發生其他情事之可能，何況紅色上衣留存鞋印亦可能發生在
    告訴人到達被告海產店前，另偵卷第9 頁下方照片中紅色上
    衣可看出留有鞋印，並非腳印，而卷證現有資料亦未顯示曾
    比對被告當日所著鞋子之底部，是否與紅色上衣留存鞋印相
    符？是本院亦無從僅依鞋印即遽認係被告用腳踹告訴人右胸
    時所留，況依刑事訴訟法第154條無罪推定及第163條第2 項
    出於公益或被告利益維護而職權調查證據之規定，本院如發
    動職權調查紅色上衣鞋印是否與被告所著鞋底印痕相符，形
    式上對被告並非有利，亦與公益無關。凡此仍無法令本院形
    成被告確有用腳踹坐在小椅子之告訴人右胸致告訴人往後仰
    倒，以致留下鞋印於告訴人所穿紅色上衣、並於告訴人倒地
    後再手持椅子毆打告訴人右手臂，造成告訴人受有右手臂、
    右手拇指、頭部傷害之確信。
(三)據上論述，檢察官所舉證據，雖能證明告訴人有於99年8 月
    19日晚上11時許，在寧波西街被告經營海產店門口受有右手
    拇指、右手臂、頭部等傷害之事實；惟就被告有無用腳踹告
    訴人右胸、手持椅子毆打告訴人之事實所提出之證據，仍無
    能令本院獲有被告確有用腳踹坐在小椅子之告訴人右胸致告
    訴人往後仰倒，以致留下鞋印於告訴人所穿紅色上衣、並於
    告訴人倒地後再手持椅子毆打告訴人右手臂，造成告訴人受
    有右手臂、右手拇指、頭部等傷害之確信，而仍有合理懷疑
    ；公訴人又無其他積極證據證明被告確有傷害告訴人之事實
    ，則本院自亦無由據此認定被告成立傷害告訴人之犯罪。
五、綜上所述，被告既無任何傷害犯行，即與刑法第277條第1項
    傷害罪之要件不符，自難逕以該罪相繩。此外，復查無其他
    積極證據足資認定被告有何傷害罪行可言。既不能證明被告
    犯罪，即應為無罪判決之諭知。
據上論斷，應依刑事訴訟法第301條第1項，判決如主文。
本案經檢察官劉俊良到庭執行職務。
中    華    民    國    99    年    11    月    30    日
                  刑事第二十庭  法  官  呂政燁
以上正本證明與原本無異。
如不服本判決應於收受送達後10日內向本院提出上訴書狀，並應
敘述具體理由；其未敘述上訴理由者，應於上訴期間屆滿後20日
內向本院補提理由書（均須按他造當事人之人數附繕）「切勿逕
送上級法院」。
                                書記官  呂欣穎
中    華    民    國    99    年    11    月    30    日

司法院資訊處製作；財團法人民間司法改革基金會備份。
